【裁判字號】    98,交抗,3065
【裁判日期】    990107
【裁判案由】    違反道路交通管理處罰條例
【裁判全文】
臺灣高等法院交通事件裁定            98年度交抗字第3065號
抗  告  人
即受處分人  甲○○
上列抗告人因違反道路交通管理處罰條例案件，不服臺灣基隆地
方法院98年度交聲字第 163號，中華民國98年11月24日裁定（原
處分案號：基罰字第裁42-RB0000000號），提起抗告，本院裁定
如下：
    主  文
原裁定撤銷，發回臺灣基隆地方法院。
    理    由
一、原裁定意旨略以：抗告人即受處分人甲○○於民國96年12月
    16日上午9時45分，駕駛黃呈章所有車號6N-3423號自用一般
    小客車，行經基隆市○○路口之設有燈光號誌管制之交岔路
    口，違規闖紅燈，經基隆市警察局第二分局深澳坑派出所（
    下稱舉發單位）值勤員警攔停異議人所駕駛之車輛，以異議
    人有違反道路交通管理處罰條例第53條第 1項規定之行為，
    當場掣單舉發（基隆市警察局96年12月16日基警交字第RB00
    00000號）。嗣抗告人於應到案日期後（97年 1月1日）之98
    年 3月25日，向交通部公路總局臺北區監理所基隆監理站（
    下稱原處分機關）提起申訴，原處分機關函請舉發單位調查
    結果，仍認抗告人有上開違規行為，乃依前揭道路交通管理
    處罰條例第53條第1項、第63條第1項第3款（裁決書漏載第1
    項第 3款）及違反道路交通管理事件統一裁罰基準及處理細
    則第43條、第44條、第67條等規定，於98年 4月28日以基監
    字第裁42-RB0000000號裁決書裁處抗告人罰鍰新臺幣（下同
    ）5,400元，並記違規點數3點。原處分核無違誤，受處分人
    之異議為無理由，應予駁回等語。
二、抗告意旨略以：伊並無車子，且已長達十年未曾開車，故伊
    不可能於前揭時、地，有駕駛上開車輛為闖紅燈之違規行為
    。又其證件不曾遺失，該罰單之簽名應屬被盜用，至原裁定
    雖認伊曾於95年11月30日曾開車，行駛速度超過規定最高速
    限之違規行為遭值勤員警攔停舉發云云，惟該次事件業經臺
    灣臺北地方法院98年度簡字第3186號刑事判決，認定張玉樹
    冒用伊之身分，於舉發單上偽造伊之署押，足認伊自退伍後
    ，即未開過車子，伊之身分，確已遭他人盜用，詎原法院未
    予採信，而為駁回伊異議之裁定，顯有違誤，爰提起抗告云
    云。
三、經查：
（一）本件原裁定係以基隆市政府警察局96年12月16日基警交字
      第 RB0000000號舉發違反道路交通管理事件通知單通知聯
      、交通部公路總局臺北區基隆監理站違反道路交通管理事
      件裁決所基監字第裁42-RB0000000號違反道路交通管理事
      件裁決書、基隆市警察局第二分局基警二分五字第098020
      3852號、證人即舉發員警王家福之證詞、交通部公路總局
      臺北區監理所基隆監理站北監基四字第0986007582號函、
      交通部公路總局臺北區監監理所基隆監理站北監基四字第
      0986007669號函、臺北市交通事件裁決所98年 8月10日北
      市裁申字第09839368400號函、內政部警政署刑事警察局9
      8年9月11日刑鑑字第0980110608號鑑定書及臺北市交通事
      件裁決所98年10月12日北市裁申字第 09842401100號函為
      據，認定抗告人確有於96年12月16日上午 9時45分，駕駛
      黃呈章所有車號 6N-3423號自用小客車，行經基隆市○○
      路口之設有燈光號誌管制之交岔路口，違規闖紅燈之行為
      ，固非無見。
（二）惟查，原裁定雖於理由欄四(一)中認：「．．．異議人（指
      抗告人）其駕照等證件未曾離身或遺失，應無有人冒用異
      議人（指抗告人）資料給王家富警員填載之可能。」等語
      （原裁定第 2頁參見）；於理由欄四(二)中認：「．．．舉
      發通知單上之『甲○○』簽名縱相當潦草無法鑑定，且與
      異議人（指抗告人）在異議狀及原審訊問時書寫工整之姓
      名，外觀上似有不同，惟可能為舉發當時係在路旁且並非
      心甘情願書寫，字跡當可能潦草，是不能以該筆跡無法鑑
      定即推定舉發單之收受通知聯者欄『甲○○』之簽章非異
      議人所簽而有冒簽之情事存在。」等語（原裁定第 3項參
      見）；及於理由欄四(四)中認：「又異議人（指抗告人）另
      辯稱：伊於退伍後就沒有開過車，平日均以機車代步云云
      。查依據交通部公路總局臺北區監理所基隆監理站98年 7
      月24日北監基四字第0986007582號函所附之甲○○違規查
      詢報表所示，其確曾於95年11月30日因行駛速度超過規定
      最高速限之違規行為遭值勤員警攔停舉發，此有甲○○違
      規查詢報表正本各 1份，附卷可稽，顯見抗告人前揭辯詞
      與原審函查結果並不相符，認係卸責之詞，而不可採。」
      等語（原裁定第 6頁參見）。然原法院所認定抗告人有於
      95年11月30日因行駛速度超過規定最高速限之違規行為遭
      值勤員警攔停舉發之違規行為，業經臺灣臺北地方法院98
      年度簡字第3186號刑事判決，認定該次之行為，係張玉樹
      偽造抗告人之署押於舉發違反道路交通管理事件通知單移
      送聯收受通知聯者簽章欄簽名之故。因此，抗告人之駕照
      等證件雖未曾離身或遺失，但其身分仍已遭他人冒用，應
      足堪認定。從而，本件抗告人之身分，是否遭他人冒用？
      本件舉發通知單上「甲○○」之署押，是否為臺灣臺北地
      方法院98年度簡字第3186號刑事判決之被告張玉樹所為？
      非無疑義。原裁定既有上述可議之處，且就前揭事項未予
      釐清，遽認抗告人於上揭時、地，有上揭之違規行為，似
      有未妥，抗告人執此指摘原裁定不當，提起抗告，非無理
      由，爰將原裁定撤銷，發回原審法院更為審理，另為適當
      之裁定。
四、據上論結，爰依道路交通管理處罰條例第89條、道路交通案
    件處理辦法第 26條，刑事訴訟法第413條前段，裁定如主文
    。
中    華    民    國    99    年    1     月    7     日
                  刑事第七庭審判長法  官  宋明蒼
                                  法  官  楊智勝
                                  法  官  游紅桃
以上正本證明與原本無異。
不得抗告。
                                  書記官  戴伯勳
中    華    民    國    99    年    1     月    8     日


司法院資訊處製作；財團法人民間司法改革基金會備份。
